【裁判字號】    89,上訴,4172
【裁判日期】    891006
【裁判案由】    毒品危害防制條例等
【裁判全文】
臺灣高等法院刑事判決                          八十九年度上訴字第四一七二號
    上  訴  人  臺灣桃園地方法院檢察署檢察官
    上  訴  人
    即  被  告  乙○○
    指定辯護人  本院甲○辯護人
右上訴人因被告違反毒品危害防制條例等案件，不服臺灣桃園地方法院八十八年度訴
字第一一一０號，中華民國八十九年十月六日第一審判決（起訴案號：臺灣桃園地方
法院檢察署八十七年度偵字第一八九０四號）提起上訴，本院判決如左：
    主  文
原判決關於違反槍砲彈藥刀械管制條例部分撤銷。
乙○○未經許可，持有其他可發射子彈具有殺傷力之改造玩具手槍，累犯，處有期徒
刑壹年捌月，併科罰金新台幣拾萬元，罰金如易服勞役以銀元佰元即新台幣玖佰元
折算壹日。扣案之仿轉輪改造玩具手槍壹把（槍枝管制編號0000000000號
）、０．三吋制式卡賓槍子彈壹顆、０．二二吋制式手槍子彈拾伍顆、０．二二吋制
式手槍子彈拾柒顆、改造玩具手槍子彈壹顆，均沒收。
檢察官上訴（意圖販賣毒品部分）駁回。
    事  實
一、乙○○曾於民國八十一年間因竊盜案件，經台灣桃園地方法院於八十一年五月二
    十八日判處有期徒刑一年，經本院上訴駁回後，嗣經最高法院於同年十二月二十
    三日駁回上訴確定，於八十四年二月二日縮刑執行完畢。詎仍不知悔改，竟未經
    主管機關之許可，而於八十七年十二月十七日十九時許，在桃園縣中壢市中壢火
    車站前對面之「萬國遊樂場」內，以新台幣（下同）五萬元之代價，向年籍不詳
    綽號「阿海」之成年男子，購買具殺傷力之仿轉輪改造玩具手槍一把（槍枝管制
    編號0000000000號）、０．三吋制式卡賓槍子彈一顆、０．二二吋制
    式手槍子彈十五顆、０．二二吋制式手槍子彈十七顆、改造玩具手槍子彈二顆（
    送鑑定時試射其中一顆已耗去），其即未經許可而持有上開槍彈。嗣於八十七年
    十二月二十日凌晨三時十分許，乙○○因駕駛車號ＪＶ─三五一一號自用小客車
    ，行經桃園縣桃園市○○路七０二號前發生車禍而為警查獲，並扣得上開改造玩
    具手槍一把（槍枝管制編號0000000000號）、０．三吋制式卡賓槍子
    彈一顆、０．二二吋制式手槍子彈十五顆、０．二二吋制式手槍子彈十七顆、改
    造玩具手槍子彈二顆（送鑑定時試射其中一顆已耗去）。
二、案經桃園縣警察局桃園分局報請台灣桃園地方法院檢察署檢察官偵查起訴。
    理  由
壹、撤銷改判（槍彈）部分：
一、訊據上訴人即被告乙○○對於持有右揭槍彈之事實坦承不諱，並有改造玩具手槍
    一把（槍枝管制編號0000000000號）、０．三吋制式卡賓槍子彈一顆
    、０．二二吋制式手槍子彈十五顆、０．二二吋制式手槍子彈十七顆、改造玩具
    手槍子彈二顆（送鑑定時試射其中一顆）扣案足憑，而上開扣案之槍、彈經送內
    政部警政署刑事警察局鑑驗結果，認分別屬制式子彈，及改造之槍、彈，且均具
    有殺傷力，此有內政部警政署刑事警察局八十八年一月十一日刑鑑字第一０一二
    二一號鑑驗通知書一紙附在偵查卷可証。被告雖辯稱：係綽號「阿海」之男子因
    販賣予伊之毒品海洛因重量少了半兩，所以才將上揭槍、彈質押於伊，俟補足海
    洛因之數量後再取回該槍、彈云云。
二、惟查，右揭事實業據被告於警訊及初次偵查中供承不諱（偵查卷三四頁、四九頁
    反面），於檢察官偵查中並稱警訊所供係實在，並無刑求。參以被告既與「阿海
    」事先約定購買毒品安非他命之數量，「阿海」豈有攜帶數量不足之理？縱然攜
    帶之毒品數量不足，亦係減少應給付之價金而已，豈有以非法又貴重之槍、彈予
    以質押之理？況被告自承不足之海洛因數量係半兩，而市價每一兩約十萬元等情
    ，則不足半兩，也僅短少五萬元之價值，而上述扣案之大量槍、彈市價應高於五
    萬元甚多（一枝有殺傷力之槍枝，依一般經驗法則而定，黑市價格應有五萬元以
    上，扣案之槍、彈，除有一把有殺傷力之槍枝外，尚有數十顆之制式子彈），「
    阿海」豈有將該扣案之槍、彈予以質押之理。又寄藏與持有，均係將物置於自己
    實力支配之下，僅寄藏必先有他人之持有行為，而後始為之受寄代藏而已，故縱
    然被告所辯成立，亦僅犯罪方式是持有或寄藏槍彈之區分，無解其罪責，故被告
    於最後偵查及嗣後之審理中所辯係「阿海」以該扣案之槍、彈供質押云云，委不
    足採。至於被告所舉證人邱茂樺於原審附和被告上述所辯之詞，與經驗法則不合
    ，亦不足採。綜上所述，本案事證明確，被告犯行足以認定。
三、核被告所為，未經許可持有上述槍、彈，係犯槍砲彈藥刀械管制條例第十一條第
    四項非法持有其他可發射子彈具有殺傷力之改造玩具手槍罪、第十二條第四項非
    法持有子彈罪。而被告所為上開之非法持有槍、彈，乃係以一行為同時觸犯之，
    為想像競合犯，應依刑法第五十五條之規定，從一較重之持有其他可發射子彈具
    有殺傷力之改造手槍罪處斷。按持有制式子彈係犯同條例第十二條第四項非法持
    有子彈罪，並非同條例第七條第四項之非法持有彈藥罪，公訴人認係犯同條例第
    七條第四項之罪，應係誤會，起訴法條應予變更，附此敘明。又查被告曾於八十
    一年間因竊盜案件，經原審判處有期徒刑一年，嗣經最高法院於同年十二月二十
    三日駁回上訴確定，於八十四年二月二日縮刑執行完畢，此有本院全國前案紀錄
    表及臺灣桃園地方法院檢察署刑案資料查註紀錄表一紙在卷可按，其於五年以內
    再犯本件有期徒刑以上之罪，為累犯，應依法加重其刑。
四、原審此部分據以論罪科刑，固非無見。惟查，該有殺傷力之改造玩具手槍之槍枝
    管制編號為0000000000號，且為原審事實欄所認定，但原審於主文竟
    誤寫編號為0000000000號；又扣案之改造玩具手槍子彈雖原有三顆，
    但其中一顆並無殺傷力，有殺傷力者僅有二顆，且其中一顆已試射用去，檢察官
    也僅就有殺傷力之該二顆予以起訴，有上述法務部調查局鑑定函附在偵查卷可憑
    ，則僅能諭知沒收一顆。原判決竟認定三顆均有殺傷力，除試射用去一顆外，諭
    知沒收二顆。以上原判決均有未洽。被告此部分上訴否認該扣案之改造玩具手槍
    一枝有殺傷力云云，因與事實不符，固不足取。惟原判決此部分既有可議，即應
    由本院將此部分予以撤銷改判。爰審酌被告未經許可持有改造槍枝、改造子彈及
    制式子彈，對於社會治安及他人所生之危害、犯罪之動機、目的、手段、品行、
    智識程度及被告犯罪後態度等一切情狀，量處如主文第二項所示之刑，並諭知罰
    金如易服勞役折算之標準。扣案之仿轉輪改造玩具手槍一把（槍枝管制編號00
    00000000號）、０．三吋制式卡賓槍子彈一顆、０．二二吋制式手槍子
    彈十五顆、０．二二吋制式手槍子彈十七顆、改造玩具手槍子彈一顆係違禁物，
    爰依刑法第三十八條第一項第一款宣告沒收。另因送鑑定試射耗損之改造玩具手
    槍子彈一顆，既已滅失，自無庸宣告沒收，附此敘明。另被告並未持該改造槍、
    彈及制式子彈犯罪，其犯罪情節，與以槍枝做為工具之嚴重職業性犯罪者相較，
    相去甚遠。參以保安處分係對受處分人將來之危險性所為之處置，以達教化與治
    療之目的，為刑罰之補充制度，要在維持行為責任之刑罰原則下，為強化其協助
    行為人在社會化之功能，以及改善行為人潛在之危險性格，故審酌被告經判處本
    案之徒刑後，當知所警惕，並斟酌被告行為之嚴重性、所表現之危險性，及對於
    被告未來行為之期待性相當，認被告前開犯行，本院認尚無預防矯治其社會危險
    性之必要性，爰不依槍砲彈藥刀械管制條例第十九條第一項之規定，令入勞動場
    所強制工作。
五、公訴意旨另以：被告乙○○於前述時地未經許可無故持有具殺傷力之仿ＧＬＯＣ
    Ｌ廠半自動手槍改造玩具手槍一把（含彈匣，槍枝管制編號000000000
    0號），為警查獲，認被告此部分也有犯槍砲彈藥刀械管制條例第十一條第四項
    之罪嫌等語。惟按槍砲彈藥刀械管制條例第十一條第四項之罪，係以行為人未經
    許可、無故持有之其他槍枝可發射子彈並具殺傷力為其構成要件，而核諸上開條
    例第一條所揭示之維護社會安全、保障人民生命財產安全立法目的，並參酌槍枝
    乃彈頭之投射工具之本質以觀，上開所謂可發射子彈並具殺傷力之槍枝，係指槍
    枝之機械結構具有安全發射子彈之功能，且對遭射擊者具殺傷力而言，苟該槍枝
    發射子彈時，彈頭雖可射出，但子彈之爆炸高壓，可能造成槍枝膛爆之危險，持
    槍者有遭致傷害之虞，持槍者即無持該種槍械為違反社會秩序，侵害人民生命財
    產安全之行為之可能，則該槍枝基本上已喪失彈頭投射之功能，當非可認係槍砲
    彈藥刀械管制條例所規範之對象，要無因持槍者可能因槍枝膛爆之結果而致傷害
    ，據而認定槍枝具有殺傷力，核先敘明。查本件被告所持槍枝（槍枝管制編號0
    000000000號）經內政部警政署刑事警察局鑑驗結果，認該槍係仿貝瑞
    塔廠半自動型手槍製造之玩具槍，槍管為塑膠材質，以打擊底火（藥）引爆子彈
    內火藥為發射動力，其擊發機械正常，依該局對送鑑槍枝之同型式槍枝實驗結果
    ，倘裝填子彈適當，則其最具威力之發射動能，固可達二十焦耳／平方公分以上
    ，足以穿入人體皮肉層，惟該槍管材質為塑膠，則於發射前述子彈時，因子彈之
    爆炸高壓，可能造成槍枝爆裂，極易造成鑑驗人員傷害，故不再個案測試，此有
    該局八十八年一月十一日刑鑑字第一０一二二一號鑑驗通知書一份在卷足稽，顯
    然系爭槍枝因無法測試，原已無法確定是否於膛炸時仍能發射子彈，且縱將子彈
    投射而出，也因子彈之爆炸高壓將造成槍管膛炸而致持槍者受傷，應認被告所持
    之槍枝之機械結構實已喪失發射子彈之基本功能，非可認係槍砲彈藥刀械管制條
    例所規範之槍枝，被告縱未經許可無故持有之，亦無犯該條例之罪。此部分被告
    之行為不罰，惟公訴人認此部分與前揭已起訴並論罪之持有改造玩具手槍部分有
    實質上一罪關係，此部分不另為無罪之諭知，附此敘明。
貳、上訴駁回（持有毒品免訴）部分：
一、公訴意旨另以：被告乙○○於八十七年十二月十七日十九時，在桃園縣中壢市中
    壢火車站前對面之「萬國遊樂場」內，向年籍不詳綽號「阿海」之成年男子，販
    入第二級毒品安非他命十包（淨重一二四．七七公克）後，竟意圖販賣該安非他
    命牟利，將毒品藏置於ＪＶ─三五一一號自用小客車內，而持有該毒品。嗣於八
    十七年十二月二十日凌晨三時十分許，乙○○因駕駛車號ＪＶ─三五一一號自用
    小客車，行經桃園縣桃園市○○路七０二號前發生車禍而為警查獲，並扣得上開
    毒品，因認被告涉有毒品危害防制條例第五條第二項之意圖販賣而持有第二級毒
    品罪罪嫌。
二、按同一案件繫屬於有管轄之數法院者，由繫屬在先之法院審判之；又案件曾經判
    決確定者，應諭知免訴之判決，刑事訴訟法第八條前段、第三百零二條第一款分
    別定有明文。又訴訟上所謂一事不再理之原則，關於實質上一罪或裁判上一罪，
    亦均有其適用，最高法院六十年台非字第七七號著有判例。
三、本件公訴人認被告另涉有意圖販賣而持有第二級毒品安非他命罪嫌，無非係以：
    警方在被告車內扣得其所有之安非他命十包（驗餘淨重一二四．七七公克）、分
    裝袋塑膠袋四十八個等物資為論據。惟訊據被告固坦承持有前揭第二級毒品安非
    他命，惟堅決否認有何意圖販賣而持有安非他命之犯行，辯稱：伊係為供己吸食
    之用，而購入前揭安非他命，因一次買多點比較便宜，且因不敢帶回家，怕被家
    人發現，所以都在車上施用，故毒品放在車上等語。經查：
  (一)按毒品危害防制條例第五條第二項之意圖販賣而持有第二級毒品罪，以行為人初
    無以此牟利之意圖購入毒品後，復行起意販賣為要件，如認被告意圖販賣而持有
    第二級毒品罪，係因販入大量之毒品，即有不當。基此，除非別有充份之證據，
    亦不得以毒品量之大小遽而推論其於購入後主觀上必生販賣之意圖，否則「販賣
    」、「非法持有」與「意圖販賣而持有」三行為即無從分辨。
  (二)經原審當庭勘驗扣案之安非他命十包，分別為毛重五二．五公克、五一．五公克
    、一０．八公克、四．九公克、三．一公克、二．四公克、一．二公克、０．九
    公克、０．五公克，重量不一，顯然與一般意圖販賣，而預先分裝相同重量之情
    形有別，亦查無其他證人可以指明被告購入上開安非他命後，曾萌生意圖販賣之
    犯意而持有上述安非他命。遍查全卷並無關於被告販賣安非他命之時間、地點、
    次數、份量及包數等證據，則單憑被告持有安非他命十包（驗餘淨重一二四．七
    七公克）、分裝袋塑膠袋四十八個等事實，顯無從認定被告於販入供己施用後，
    另意圖販賣毒品予不特定人之犯罪事證。又衡諸常情，施用毒品者大量購買毒品
    以降低成本，及為免除多次向他人購買而為警查獲之風險，一次購入較多數量，
    迨日後慢慢施用，所在多有；至於分裝袋四十七個等物雖為販賣毒品者所常用之
    物，但亦俱可供為施用毒品者所用，尚難以其持有分裝袋等物品，或單純以其持
    有之第二級毒品數量較多，即臆測被告購入毒品後起意販賣。
  (三)參酌卷附本院被告全國前案紀錄表所載，被告乙○○前因施用毒品案件，先後二
    次經本院分別以八十七年度毒聲字第二九九號、八十七年度毒聲字第一三二七號
    裁定送觀察、勒戒後，均認無繼續施用毒品之傾向，分別經台灣桃園地方法院檢
    察署檢察官於八十七年六月三十日，以八十七年度偵字第八六七八號，於八十七
    年八月二十九日，以八十七年度偵字第一０八七六號為不起訴處分確定，又自八
    十七年十一月中旬起至同年十二月二十日止，連續在停放於桃園縣桃園市○○路
    路旁之車號ＪＶ─三五一一號自小客車內，分別施用第一級毒品海洛因及第二級
    毒品安非他命多次。於八十八年一月十八日，經原審以有繼續施用毒品之傾向裁
    定令入戒治處所施以強制戒治，足徵被告施用第一級、第二級毒品已然成癮，所
    需量極大，辯稱大量購買以降低成本等語，並非全然無據。
  (四)綜上所述，公訴人僅據前開扣案物品，即謂被告此部分涉有意圖販賣而持有第二
    級毒品安非他命之行為，尚有誤會。
四、公訴人起訴所指被告此部分涉有意圖販賣而非法持有安非他命罪嫌，雖有誤會，
    惟衡諸公訴人已將警員當場查扣為被告非法持有安非他命十包（驗餘淨重一二四
    ．七七公克）之事實記載於起訴書犯罪事實欄中，並將扣案之安非他命列為證據
    ，則依公訴意旨，顯已將低度之非法持有安非他命行為為高度之意圖販賣而非法
    持有行為所吸收，為起訴效力所及。經本院審理結果，既認被告僅單純非法持有
  而無販賣之意圖及行為，茲因持有行為亦在起訴範圍，本院本得於公訴事實同一
    性之範圍內（即在審判對象內），就審理結果，改依非法持有第二級毒品論擬被
    告之行為。然查本件被告此部分所涉非法持有前揭安非他命（及其高度之非法施
    用安非他命）之行為，已經公訴人於八十八年六月四日另行起訴，復經原審另案
    於八十八年十月十八日以八十八年度訴字第七０八號判處有期徒刑一年八月，嗣
    經本院於八十九年一月三十一日八十八年度上訴字第四六四二號駁回上訴判決確
    定，此亦有本院被告全國前案紀錄表一份及上述判決附在原審及本院卷足憑。茲
    本件係在八十八年九月十四日繫屬原審（即相對於前揭案件而言係起訴在後），
    且核與前揭起訴繫屬在先之原審八十八年度訴字第七０八號之案件有實質上一罪
    之關係，且該前案判決亦已確定，已如前述，揆諸前揭說明，就被告被訴此部分
    行為，自應諭知免訴之判決。原審此部分依法諭知免訴，核無不合。公訴人上訴
    意旨，仍執被告隨身攜帶如此大量之安非他命及分裝袋，顯有販賣意圖等情，依
    前說明，自屬無據，其上訴為無理由，應予駁回。
據上論斷，應依刑事訴訟法第三百六十八條、第三百六十九條第一項前段、第三百六
十四條、第二百九十九條第一項前段、第三百條，槍砲彈藥刀械管制條例第十一條第
四項、第十二條第四項，刑法第十一條前段、第五十五條，第四十二條第二項、第四
十七條、第三十八條第一項第一款、現行法規所定貨幣折算新台幣條例第二條，罰金
罰鍰提高標準條例第二條，判決如主文。
本案經檢察官郭文東到庭執行職務。
中      華      民      國      八十九      年    十二    月    二十六  日
                              臺灣高等法院刑事第三庭
                                  審判長法  官  張  連  財
                                        法  官  張  傳  栗
                                        法  官  李  英  勇
右正本證明與原本無異。
如不服本判決應於收受送達後十日內向本院提出上訴書狀，其未敘述上訴之理由者並
得於提起上訴後十日內向本院補提理由書（均須按他造當事人之人數附繕本）。
                                        書記官  初  玲  玲
中      華      民      國      八十九      年    十二    月    二十八  日
附錄    本判決論罪科刑法條：
槍砲彈藥刀械管制條例第十一條第四項：
未經許可，持有、寄藏或意圖販賣而陳列第一項所列槍砲者，處一年以上七年以下有
期徒刑，併科新台幣七百萬元以下罰金。
槍砲彈藥刀械管制條例第十二條第四項：
未經許可，持有、寄藏或意圖販賣而陳列子彈者，處五年以下有期徒刑，併科新台幣
三百萬元以下罰金。


司法院資訊處製作；財團法人民間司法改革基金會備份。
